臺灣雲林地方法院民事判決　九十一年度重訴字第六二號
　　原　　　告　第一商業銀行股份有限公司虎尾分行
　　法定代理人　己○○
　　訴訟代理人　甲○○
　　法定代理人　戊○○
　　被　　　告　丙○○○
　　　　　　　　乙○○
　　　　　　　　庚○○
　　　　　　　　丁○○
右當事人間請求給付借款事件，本院判決如左：
    主      文
被告應連帶給付原告新台幣壹仟伍佰肆拾玖萬仟肆佰伍拾壹元，及如附表所示之利
息、違約金。
訴訟費用由被告連帶負擔。
本判決於原告以新台幣伍佰貳拾萬元供擔保後，得假執行。
    事      實
甲、原告方面：
  一、聲明：除假執行擔保金額外，如主文所示。
  二、陳述：
  　(一)被告戊○○、丙○○○、乙○○、庚○○、丁○○於民國八十二年二月十八日
      共同出具保證書予原告，承諾就被告全茂產業股份有限公司（下稱全茂公司）
      對原告現在及將來所負之票據、借款、保證及其他一切債務，在新台幣（下同
      ）六千萬元限額範圍內，由渠等與全茂公司連帶負清償責任，嗣全茂公司又邀
      同戊○○、丙○○○為連帶保證人，陸續向原告借用四筆款項，各筆借款日期
      、金額、借款期限，均詳如附表編號一至四所示，並約定如附表編號一至三所
      示三筆借款之利息，均以年利率百分之八，按月計付，另如附表編號四所示借
      款之利息則以年利率百分之八‧○一，按月計付，且同意利率隨原告新台幣基
      本放款利率調整時，按調整後新台幣基本放款利率加年息百分之○‧一六調整
      計付，未按月支付利息時，除按上述約定利率計付遲延息外，逾期清償在六個
      月以內者，按上開利率百分之十，超過六個月者，按上開利率百分之二十計付
      違約金；另全茂公司於八十九年十月三十一日又邀同戊○○、丙○○○為連帶
      保證人與原告簽立擔保透支契約，約定以三百萬元為限額，由全茂公司於開設
      在原告處之支票存款第○二○七九二號帳戶下，陸續透支款項，透支期限自立
      約日起至九十年十月三十一日止，約定透支利息依年利率百分之八‧五九，於
      每月二十日結算計付，並約定透支利率願於原告新台幣基本放款利率調整時，
      按調整後新台幣基本放款利率加年息百分之○‧七五調整計付，未按月支息時
      ，除按上述約定利率計付遲延息外，逾期清償在六個月以內者，按上開利率百
      分之十，超過六個月者，按上開利率百分之二十計付違約金，至契約期滿，總
      計透支之金額如附表編號五所示，詎上開各筆借款均已屆清償期，屢向借款人
      及連帶保證人催討，均置之不理，迄有如聲明所示之本利尚未清償。
    (二)對被告抗辯之陳述：
    1.依據渠等所立約定書第十一條，保證人已經承諾原告不需先就擔保物求償，即
　　　可向他們請求。
　　2.因為保證人所簽立的保證書是不定期限的限額保證，只要借款人在不超過限額
　　　六千萬元，保證人都要負保証責任，原告沒有通知保證人的義務。
    3.被告庚○○、丁○○聲稱保證書上金額渠等簽名時係空白，原告否認之。
  三、證據：提出借據四紙、擔保透支契約書一份、放款戶授信明細查詢單一份、支
      票存款客戶查詢單一紙、約定書七份、保證書一份（以上均為影本）為證。
乙、被告方面：
  一、聲明：駁回原告之訴及其假執行之聲請。
  二、陳述：
    (一)希望原告能先就抵押品拍賣求償，如有不足再向保證人求償。
    (二)本案借款係在八十九年及九十年間所借，而保證書係在八十二年簽立，原告借
      錢予全茂公司均未通知保證人即本案被告庚○○、丁○○。
    (三)當初保證書上金額係空白的。
    理      由
一、本件原告主張：被告全茂公司於八十九年及九十年間陸續向其借用如附表編號一
    至四所示四筆款項；又與其簽立限額三百萬元擔保透支契約，約定於所開設之支
    票存款第○二○七九二號帳戶內，陸續向其透支動用如附表編號五所示款項，上
    開借款、透支金額並有如事實欄內其所述利息、違約金、失權條款之約定，且上
    開各筆欠款已屆清償期，迄仍有如其聲明所示之本利未償，而被告戊○○、丙○○○、乙○○、庚○○、丁○○等人為上開債務之連帶保證人之事實，已據其提
    出借據四紙、擔保透支契約書一份、放款戶授信明細查詢單一份、支票存款客戶
    查詢單一紙、約定書七份、保證書一份為證，核屬相符，被告全茂公司對前揭借
    款未償之事實，亦自認在卷，原告之主張堪信為真實。
二、被告庚○○、丁○○雖辯稱：渠等簽立限額保證書時，其上金額係空白的，又原
    告借錢與全茂公司時，並未通知保證人，原告應先就抵押品拍賣求償，如有不足
    再向保證人求償云云。
  (一)惟查，本件原告所提出之限額保證書，其上載明：「連帶保證人乙○○、庚○○
    、丁○○、丙○○○、戊○○今向第一商業銀行股份有限公司保證全茂公司（下
    稱債務人）於現在及將來，對貴行所負之借款、票據、保證‧‧‧及其他一切債
    務，以本金陸仟萬元正為限額，願與債務人連帶負全部償付之責任‧‧‧。」等
    語，是被告庚○○、丁○○雖辯稱渠等簽名時限額保證書其上金額為空白，然為
    原告所否認，被告復未能舉證以實其說，自非可採。
  (二)次查，被告庚○○、丁○○雖亦辯稱：原告就系爭借款應先行拍賣擔保物求償，
    不足部分，才由保證人共同負責清償云云。惟按保證債務之所謂連帶，係指保證
    人與主債務人負同一債務，對於債權人各負全部給付之責任者而言，此就民法第
    二百七十二條第一項規定連帶債務之文義參照觀之甚明。故連帶保證與普通保證
    不同，縱使無民法第七百四十六條所揭之情形，亦不得主張同法第七百四十五條
    關於先訴抗辯之權利，亦有最高法院四十五年度台上字第一四二六號判例可資參
    酌。又連帶債務之債權人，得對於債務人中之一人或數人或其全體，同時或先後
    請求全部或一部之給付，民法第二百七十三條第一項亦定有明文。本件被告戊○○、丙○○○、乙○○、庚○○、丁○○既立連帶保證書，願與主債務人即共同
    被告全茂公司對原告銀行所負之借款及其他一切債務，在六千萬元限額範圍內負
    連帶償還責任，有原告提出之保證書在卷可稽，則被告等就共同被告全茂公司所
    負而迄未清償之前揭借款債務，揆諸前揭判例要旨，自應負連帶清償之責，至為
    灼然，是被告所為前揭抗辯，自不足採。
  (三)按保證人與債權人約定就債權人與主債務人間所生一定債之關係範圍內之不特定
    債務，預定最高限額，由保證人保證之契約，學說上稱為最高限額保證。此種保
    證契約如定有期間，在該期間內所生約定範圍內之債務，不逾最高限額者，均為
    保證契約效力所及；如未定期間，保證契約在未經保證人依民法第七百五十四條
    規定終止或有其他消滅原因以前，所生約定範圍內之債務，亦同。是未定期限之
    最高限額保證，保證人須依前開規定，通知債權人終止保證契約後，始能就退保
    後主債務人所發生之債務免除其保證責任（最高法院五十二年度台上字第一六六
    三號、七十七年度台上字第九四三號判例酌參）。本件借款之連帶保證人即被告
    庚○○、丁○○等既得在考量借款人全茂公司之信用後，依法申請終止前揭限額
    保證，本已有相當自保之方法，被告庚○○、丁○○猶仍辯稱原告於共同被告全
    茂公司借款時應通知連帶保證人即被告庚○○、丁○○云云，不僅課以原告契約
    所無之義務，且免除被告庚○○、丁○○應自行注意借款人全茂公司信用能力之
    責任，被告庚○○、丁○○欲據此推卸其為連帶保證人之責，要無理由。
三、從而，原告對被告全茂公司依消費借貸契約，對被告戊○○、丙○○○、乙○○
    、庚○○、丁○○依連帶保證契約，請求渠等連帶給付借款一千五百四十九萬三
    千四百五十一元，及如附表所示之利息、違約金，為有理由，應予准許。
四、原告陳明願供擔保，請求宣告假執行，核無不合，茲酌定擔保金額，予以准許。
據上論結，本件原告之訴為有理由，依民事訴訟法第三百八十五條第一項前段、第八
十五條第二項、第三百九十條第二項，判決如主文。
中　　　華　　　民　　　國　　九十一　　年　　　五　　　月　　三十一　　日
                                  民事庭
~B法　　　官　蔣得忠
右為正本係照原本作成
如對本判決上訴須於判決送達後二十日內向本院提出上訴狀。（須附繕本）
中　　　華　　　民　　　國　　九十一　　年　　　五　　　月　　二十九　　日
~B法院書記官　林秀娟
~F0
~T40
┌──────────────────────────────────────────────────────┐
│附表：　　　　　　　　　　　　　　　   　　　　　　   　　　     　               　九十一年度重訴字第六二號│
├──┬─────┬─────┬─────┬─────┬────┬──────────────────────┤
│編號│借款本金　│借款起訖日│最後收息日│利息起訖日│年利率  │   　 違　  約　  金　　起　　訖　　日      │
│    │（新台幣）│          │          │          │(%)     │                                            │
├──┼─────┼─────┼─────┼─────┼────┼──────────────────────┤
│    │一百五十萬│自9.2.起│　　　　　│自8.2.起│        │自9.3.起至清償日止，其逾期在六個月以內者，│
│  １│元　　　　│至9.2.止│　8.2.　│至清償日止│7.957   │按上開利率百分之十，其逾期在六個月以外部分，│
│　　│　　　　　│　　　　　│　　　　　│　　　　　│　　　　│按上開利率百分之二十加計違約金　　　　　　　│
├──┼─────┼─────┼─────┼─────┼────┼──────────────────────┤
│    │          │自9.19.起│      　  │自8.19.起│        │自9.20.起至清償日止，其逾期在六個月以內者，│
│　２│三百萬元  │至9.19.止│　8.19.  │至清償日止│7.89    │按上開利率百分之十，其逾期在六個月以外部分，│
│　  │          │　     　 │          │          │　　    │按上開利率百分之二十加計違約金　　　　　　　│
├──┼─────┼─────┼─────┼─────┼────┼──────────────────────┤
│　  │          │自11.10.起│　　　　　│自8.10.起│        │自9.11.起至清償日止，其逾期在六個月以內者，│
│　３│三百萬元  │至11.10.止│　8.10.　│至清償日止│同右    │按上開利率百分之十，其逾期在六個月以外部分，│
│　  │          │　　　    │          │          │        │按上開利率百分之二十加計違約金　　　　　　　│
├──┼─────┼─────┼─────┼─────┼────┼──────────────────────┤
│    │          │自2.19.起│　　　　　│自8.19.起│        │自9.20.起至清償日止，其逾期在六個月以內者，│
│  ４│五百萬元  │至2.19.止│　8.19.　│至清償日止│同右    │按上開利率百分之十，其逾期在六個月以外部分，│
│　  │          │　　　 　 │          │          │        │按上開利率百分之二十加計違約金　　　　　　　│
├──┼─────┼─────┼─────┼─────┼────┼──────────────────────┤
│    │二百九十九│　　　　　│　　　　　│自10.起│        │自11.起至清償日止，其逾期在六個月以內者，│
│　５│萬三千四百│　　　　　│　10.　│至清償日止│8.48    │按上開利率百分之十，其逾期在六個月以外部分，│
│　  │五十一元  │ 　　   　│          │          │　　    │按上開利率百分之二十加計違約金　　　　　　　│
└──┴─────┴─────┴─────┴─────┴────┴──────────────────────┘
